【裁判字號】    98,交聲,1465
【裁判日期】    981027
【裁判案由】    交管條例聲異
【裁判全文】
臺灣板橋地方法院交通事件裁定        98年度交聲字第1465號
原處分機關  交通部公路總局臺北區監理所
異  議  人
即受處分人  甲○○
上列受處分人因違反道路交通管理處罰條例案件，對於交通部公
路總局臺北區監理所於民國98年5 月11日所為之處分（原處分案
號：北監自裁字裁40-Z00000000號），聲明異議，本院裁定如下
：
    主  文
異議駁回。
    理  由
一、原處分意旨略以：異議人即受處分人甲○○於民國97年7 月
    23日0 時50分許，駕駛車牌號碼2206－QW號自用小客車，行
    經國道一號南下10公里處，因「汽車行駛於高速公路，未依
    標線指示行車」（跨越槽化線行駛）之交通違規，經內政部
    警政署國道公路警察局第一警察隊警員當場攔停製單舉發，
    嗣原處分機關於98年5 月11日以北監自裁字裁40-Z00000000
    號裁決書，依道路交通管理處罰條例第33條第1 項第13款及
    違反道路交通管理事件統一裁罰基準表，因逾應到案期限60
    日以上，逕行裁決處罰其罰鍰新臺幣（下同）6,000 元，並
    依第63條記違規點數1 點等語。
二、異議意旨略以：伊因在國道一號往南方向10公里處，當時於
    變換車道往內湖方向時，被警員攔停並指出本人的車子因跨
    越槽化線之違規交通而遭舉發，但伊不知道有壓到槽化線，
    也不認為車子有壓到槽化線，當場向警員說明，但警員不認
    同伊之說法，堅持必須開單舉發。當時車上另有兩位友人，
    代問警察先生，有無違規證據？警員僅指出有壓到槽化線，
    而未提出證據，伊因不認自己有任何違規事實，而未於罰單
    上簽名。警員說明請伊到監理所申訴，並將該未簽名之罰單
    交遞給伊後隨即離開，嗣遭原處分機關裁處罰鍰6,000 元，
    故伊對於原處分不服，爰依法聲明異議，請求撤銷原處分云
    云。
三、按槽化線為禁制標線，用以引導車輛駕駛人循指示之路線行
    駛，並禁止跨越。劃設於交岔路口、立體交岔之匝道口或其
    他特殊地點，道路交通標誌標線號誌設置規則第164 條第3
    款第1 目、第171 條第1 項定有明文。次按汽車行駛於高速
    公路、快速公路或設站管制之道路，不遵使用限制、禁止、
    行車管制及管理事項之管制規則而有未依標誌、標線、號誌
    指示行車者，處汽車駕駛人3,000 元以上6,000 元以下罰鍰
    ，並記違規點數1 點，道路交通管理處罰條例第33條第1 項
    第13款、第63條第1 項第1 款亦分別定有明文。再按當場舉
    發者，應填記駕駛人或行為人姓名、性別、出生年月日、地
    址、身分證統一編號及車主姓名、地址、車牌號碼、車輛種
    類。被查獲之駕駛人或行為人為受處分人時，應於填記通知
    單後將通知聯交付該駕駛人或行為人簽名或蓋章收受之；拒
    絕簽章者，仍應將通知聯交付該駕駛人或行為人收受，並記
    明其事由及交付之時間，違反道路交通管理事件統一裁罰基
    準及處理細則第11條第1 項第1 款定有明文。
四、經查：
  (一)異議人所有上開自用小客車，於上揭時、地，因內政部警政
    署國道公路警察局第一警察隊警員認有「汽車行駛於高速公
    路，未依標線指示行車」（跨越槽化線行駛）之交通違規情
    事，而予當場攔停舉發，嗣經原處分機關即交通部公路總局
    臺北區監理所，因異議人逾應到案期限60日以上，而依道路
    交通管理處罰條例第33條第1 項第13款及違反道路交通管理
    事件統一裁罰基準表之規定，逕行裁決處罰異議人6,000 元
    罰鍰，並依同條例第63條第1 項第1 款之規定，記違規點數
    1 點等情，有卷附內政部警政署國道公路警察局舉發違反道
    路交通管理事件通知單、交通部公路總局臺北區監理所於98
    年5 月11日以北監自裁字裁40-Z00000000號裁決書各1 份附
    卷可稽（見本院卷第7 、10頁），此部分事實，堪以認定。
  (二)就上開違規事實，業據證人即本件攔停舉發之內政部警政署
    國道公路警察局第一警察隊警員王建評於本院調查時證稱：
    「當天我們執行凌晨0 時至4 時的巡邏勤務，我們看到該車
    在我們警車前面直接跨越槽化線，往汐止國道三號方向行駛
    ，我們就攔查後告知駕駛違規事實，並依法開單舉發，現場
    全程有攔查地點及違規事實之錄音。…該違規車輛跨越槽化
    線情形是從主線往旁邊的匝道行進。通常車輛會有此違規情
    形有可能係看到指示標示，因為車速過快而來不及，才緊急
    切出。…當天氣候正常，車流量不多，因為已經是凌晨。當
    時3 人執勤，有小隊長姜順泰、沈宗翰、和我，我們三個人
    都有看到違規情形。」等語詳實（見本院卷第16、17頁）；
    另證人即同時執勤之警員沈宗翰於本院調查時證述：「當天
    舉發違規車輛之情形，我們看到前面那台車到南下10公里處
    有槽化線，該車突然從主線切到匝道，就馬上攔停，由我們
    小隊長向違規駕駛告知違規事由，違規人不服，我們當時有
    錄音。」等語明確（見本院卷第17頁背面、18頁），並有內
    政府警察署國道公路警察局第一警察隊汐止分隊97年7 月23
    日勤務分配表1 紙在卷可按。
  (三)又警員舉發交通違規，係道路交通管理處罰條例所規定之職
    權行使。按汽車行駛於高速公路之違規行為取締，依其違規
    行為本質，本多係在瞬間發生，通常多委由當場執行取締違
    規公務員之認識與判斷，必須為立即之取締作為，此為達成
    維持交通秩序目的所必要，且此種立即性之舉發違規，因警
    員或有未能於發現之際及時攝影取證，事實上亦僅能仰賴舉
    發警員其目視違規整體情形而認定之。此係因執行職務之公
    務員，通常多具有一定之考選資格與專業訓練，且其執法之
    對象係不特定大眾，故其立場經立法機關推定，應具有客觀
    、中立與公正之特質，而無故意偏頗之虞，是此種逕由公務
    員所為之事實認定，除非有其他積極證據，足資認定公務員
    於執行職務時，有故意或過失侵害人民權利之情形，或處分
    本身有重大明顯之瑕疵而應予撤銷者外，否則本於行政目的
    達成之必要與公權力之尊重、公信力之維持，司法機關宜予
    尊重。復衡以交通警員製單舉發違反道路交通管理處罰條例
    所列之違規事實，本質上為行政處分，係公務員基於職務上
    權力，依法就特定之具體事件所為具有公法上效果之單方行
    政行為，基於公務員為公法上行為具有公信力之原則，該行
    政處分當可被推定為真正，其據以依法處分之事實認定亦為
    正確無誤，本此公信原則，乃立法者賦予行政機關制定違反
    道路交通事件統一裁罰標準及處理細則，使值勤警員得當機
    處分以維護交通秩序、安全之行政目的；反之，若謂公務員
    一切行政行為均需預留證據以證其實，則國家行政勢必窒礙
    難行，據此，刑事訴訟法就犯罪證據有關之規定中，與行政
    秩序罰之交通違規裁罰本旨不合之部分，自不在準用之列。
  (四)異議人雖辯稱本件未有採證照片，惟其並未能提出上開2 名
    警員有何捏造事實之情事，況本件違規地點係在國道高速公
    路上，警員執行勤務時較一般平面道路具有更高度危險性，
    是實無從另課予警員須再行預留證據拍照等法無明文規範之
    義務。職是，本件現場舉發警員與異議人素昧平生，並無仇
    隙，衡情該2 名舉發之警員當無干冒偽證罪之風險設詞攀誣
    、濫予舉發之理，而異議人既未能提出足以證明該舉發警員
    有捏造事實、違法取締情事之證據，則執勤警員本其維護交
    通秩序、安全職責所為之舉發，自應受到合法、正確之推定
    。再輔以證人沈宗翰於本院調查時庭呈當時之舉發經過錄音
    光碟，內容略為：異議人於遭攔停之際，亦向警員自承係因
    路況不熟，以致臨時見指示標誌後，跨越槽化線駛往匝道等
    情，此有舉發過程光碟內容摘要附卷可參，並核與證人即舉
    發員警之證述相符。從而，依其等證述內容，已堪認定異議
    人確有駕車行駛高速公路未依標線指示行駛之違規事實無訛
    ，異議人仍以本件無舉發採證置辯，企圖否認違規，無非屬
    事後卸責之舉，自不足採。
  (五)另查異議人遭警員當場攔停後，以本件並無舉發違規之採證
    ，故拒絕在舉發違反道路交通管理事件通知單上簽名，並經
    警員在舉發通知單「收受通知聯者簽章欄」上註記：「拒簽
    ，通知聯已交付駕駛」等字樣，有上開舉發通知單在卷可考
    （見本院卷第10頁）。今舉發警員既已於填記舉發通知單內
    各欄位後，將該舉發通知單交付異議人簽名或蓋章收受，縱
    異議人未於舉發通知單上簽名，依前開道路交通管理事件統
    一裁罰基準及處理細則第11條第1 項第1 款之規定，本件舉
    發程序亦於法無違。而異議人於收受該舉發通知單後，如有
    不服或事後願繳納罰鍰，自得為後續之救濟行為或繳款行為
    ，本身之權利並未因而受有影響，竟怠於自動繳納罰鍰或到
    案聽候裁決而致逾越應到案日期，則異議人自應承受逾期加
    重裁罰之不利益。故原處分機關逕依違反道路交通管理事件
    統一裁罰基準表規定，就逾越應到案期限即97年8 月7 日已
    達60日以上，裁決處罰異議人罰鍰6,000 元，於法有據，是
    異議人以未簽名為由而拒納罰鍰之部分，顯不可取。
五、綜上所述，本件原處分機關依道路交通管理處罰條例第33條
    第1 項第13款及違反道路交通管理事件統一裁罰基準表之規
    定，逕行裁決處罰異議人6,000 元罰鍰，並依同條例第63條
    第1 項第1 款之規定，記違規點數1 點，經核於法並無不合
    。異議人之聲明異議，皆為無理由，均應予駁回。
據上論斷，應依道路交通管理處罰條例第87條第2 項，道路交通
案件處理辦法第19條，裁定如主文。
中    華    民    國    98    年    10    月    27    日
                    交通法庭  法  官  陳海寧
以上正本證明與原本無異。
如不服本裁定應於送達後5日內向本院提出抗告狀。
                              書記官  潘佳欣
中    華    民    國    98    年    10    月    27    日


司法院資訊處製作；財團法人民間司法改革基金會備份。
